臺北高等行政法院判決　　　　　　　　　　　　　　　九十二年度簡字第四八一號
　　原　　　告　歐得寶興業有限公司
　　代　表　人　甲○○董事）.
　　被　　　告　台北市政府
　　代　表　人　乙○○市長）.
　　訴訟代理人　丙○○
右當事人間因菸酒管理法事件，原告不服財政部中華民國九十二年五月十六日台財訴
字第○九二○○一二三六八號訴願決定，提起行政訴訟，本院判決如左：
　　主  文
原告之訴駁回。
訴訟費用由原告負擔。
　　事  實
一、事實概要：原告於民國（下同）八十八年十二月間進口販售之「Glen Spey」詩
    沛谷十五年威士忌酒，並無其他資料足以證明其地理標示、年份，逕予標示「
    scotch whisky」、「YEARS 15 OLD」，涉有標示不實或使人誤信之情事，案經
    被告依據檢舉審理，認違反菸酒管理法第三十三條第三項及酒類標示管理辦法第
    二條、第十二條、第十三條規定，乃依菸酒管理法第五十二條第一項規定，於九
    十一年十二月二十四日以府財二字第○九一○六四○七五○一號處分書，處原告
    罰鍰新台幣（下同）十萬元。原告不服，提起訴願，遭決定駁回，遂提起行政訴
    訟。
二、兩造聲明：
　　(一)原告聲明：
      訴願決定及原處分均撤銷。
　　(二)被告聲明：
      如主文所示。
三、兩造之主張：
　　(一)原告主張：
      1.被告依據檢舉審理，認定系爭酒品無其他資料足以證明其地理標示、年份，
        逕予標示「Scotch Whisky」、「YEARS 15 OLD」，原告提出訴願時，同時
        也是提出日本廠方的產地證明，證明其為日本十五年威士忌，而且酒標上也
        很清楚的標示日本酒廠出品，很難讓人誤信為蘇格蘭威士忌，處分書所列的
        「Scotch」是日本廠方在酒標下方的四行英文小字說明（請查看酒標），而
        重要的廠方標示有更大的英文字標「Blended and Bottled Japan」，酒盒
        上更沒有Scotch Whisky的字樣。
      2.被告僅根據檢舉函，無視原告提出的酒品標示、證明文件等，一直宣稱無資
        料足以證明其地理標示、年份，顯與事實不符，因此原告決定提起行政訴訟
        ，請求判決如訴之聲明。
　　(二)被告主張：
      1.按菸酒管理法第三十三條規定：「酒經包裝出售者，製造業者或進口業者應
        於直接接觸酒之容器上標示左列事項：一、品牌名稱。二、產品種類。三、
        酒精成分。四、進口酒之原產地。五、製造業者名稱及地址；其屬進口者，
        並應加註進口業者名稱及地址；依第二十八條接受委託製造者，並應加註受
        委託之製造業者名稱及地址；依第二十九條分裝銷售者，並應加註分裝之製
        造業者名稱及地址。六、容量。七、主要原料。八、酒精成分在百分之七以
        下之酒，應加註有效日期或裝瓶日期。九、『飲酒過量，有礙健康』或其他
        警語。十、其他經中央主管機關公告之標示事項。前項之酒，製造業者或進
        口業者得標示年份、酒齡或地理標示。第一項及第二項標示不得有不實或使
        人誤信之情事。其管理辦法由中央主管機關訂之。‧‧‧」。酒類標示管理
        辦法第二條規定：「依本辦法所為酒類標示事項除應於直接接觸酒之容器上
        為之，並應清楚、易讀、利於辨識，牢固附著於容器上，不易毀損，且不得
        有不實或使人對酒類之產品特性有所誤解。」。同辦法第十二條規定：「本
        法所稱年份，係指水果釀造酒之所含同一種類水果原料，至少百分之八十五
        來自同一採收年份。本法所稱酒齡，係指該酒類產品於裝瓶前貯存於容器中
        熟成時間。前項酒類如係以數種酒齡之酒類調製而成，應以最短之酒齡標示
        之。第一項及第二項之標示，應以單一數字為之。酒類標示年份或酒齡時，
        應於報關前或出廠前將原產地（國）之政府或政府授權之商會所出具之年份
        或酒齡證明書送中央主管機關備供查核。」。同辦法第十三條規定：「本法
        所稱地理標示，係指足以表徵商品之特定品質、聲譽或其他特色之國家或地
        區等地理來源，且該來源為該商品之原產地；但其他國家或地區另有規定者
        ，從其規定。酒類之標示，不得利用翻譯用語或同類、同型、同風格或相仿
        等其他類似標示或補充說明致人誤信係產自其他地理來源。其已正確標示實
        際原產地者，亦同。酒類標示地理標示時，應於報關前或出廠前將原產地（
        國）之政府或政府授權之商會所出具之地理標示證明書送中央主管機關備供
        查核。」。
      2.本件原告起訴理由略謂：「本公司提出訴願時，同時也提出日本廠方的產地
        證明，證明其為日本十五年威士忌，而且酒標上也很清楚的標示日本酒廠出
        品，很難讓人誤信為蘇格蘭威士忌‧‧‧」等語。經查被告於九十一年十一
        月二十一日針對原告所作談話筆錄所載，系爭酒品原酒是由蘇格蘭酒廠進口
        至日本酒廠再混合裝瓶，其酒類產品於容器熟成時間實為蘇格蘭乙地，本案
        除欠缺原產地（國）出具之酒齡證明外，原告所卷附日本某酒廠出具之產品
        來源第七欄記載「Ｇｌｅｎ　Ｓｐｅｙ　Ｗｈｉｓｋｙ　Ａｇｅｄ　１５
        Ｙｅａｒｓ　Ｏｌｄ」，僅屬就輸出品標識、數量及包裝類型之陳述，尚非
        酒齡證明，不足以證明原酒確有十五年之酒齡。且既標示十五年，就一般消
        費者而言，易滋有十五年酒齡之誤解，其違反前揭法令規定，事證明確，所
        辯理由，顯不足採。
      3.原告起訴理由又謂：「處分書所列的『Ｓｃｏｔｃｈ』是日本廠方在酒標下
        方的四行英文小字說明，而最重要的廠方標示有更大的英文字標『
        Ｂｌｅｎｄｅｄ　ａｎｄ　Ｂｏｔｔｌｅｄ　Ｊａｐａｎ』，酒盒上更沒有
        Ｓｃｏｔｃｈ　ｗｈｉｓｋｙ的字樣‧‧‧」等語。查系爭酒品原酒係來自
        蘇格蘭，業經原告於前開談話筆錄坦承不諱，並經以蘇格蘭威士忌（Ｓｃｏ
        ｔｃｈ　Ｗｈｉｓｋｙ）標示於瓶身標貼如涉案證物，顯屬足以表徵商品特
        定品質、聲譽或其他特色之地理標示；惟原告未能提示原產地（國）出具之
        地理標示證明書憑核，乃辯稱以更大英文標示係在日本混合及裝瓶，未標示
        蘇格蘭威士忌（Ｓｃｏｔｃｈ　Ｗｈｉｓｋｙ），與事實顯有不符，其違反
        前揭法令規定，事證明確，所辯理由，應不足採。從而，原罰鍰之處分，揆
        諸首揭法條規定並無違誤，敬請判決駁回原告之訴。
　　理  由
一、按「酒經包裝出售者，製造業者或進口業者應於直接接觸酒之容器上標示左列事
    項：一、品牌名稱。二、產品種類。三、酒精成分。四、進口酒之原產地。五、
    製造業者名稱及地址：其屬進口者，並應加註進口業者名稱及地址：依第二十八
    條接受委託製造者，並應加註受委託之製造業者名稱及地址：依第二十九條分裝
    銷售者，並應加註分裝之製造業者名稱及地址。六、容量。七、主要原料。八、
    、酒精成分在百分之七以下之酒，應加註有效日期或裝瓶日期。九、『飲酒過量
    ，有礙健康』或其他警語。十、其他經中央主管機關公告之標示事項。前項之酒
    ，製造業者或進口業者得標示年份、酒齡或地理標示。第一項及第二項標示不得
    有不實或使人誤信之情事。其管理辦法由中央主管機關訂之。‧‧‧」及「菸酒
    製造業者或進口業者違反第三十二條、第三十三條或第三十四條之標示規定而為
    製造或進口行為者，按查獲次數每次處新台幣十萬元以上五十萬元以下罰緩，並
    通知其限期回收補正‧‧‧」為菸酒管理法第三十三條第一項、第二項、第三項
    及第五十二條第一項所明定。次按「依本辦法所為酒類標示事項除應於直接接觸
    酒之容器上為之，並應清楚、易讀、利於辨識，牢固附著於容器上，不易毀損，
    且不得有不實或使人對酒類之產品特性有所誤解。」「本法所稱年份，係指水果
    釀造酒之所含同一種類水果原料，至少百分之八十五來自同一採收年份。本法所
    稱酒齡，係指該酒類產品於裝瓶前貯存於容器中熟成時間。前項酒類如係以數種
    酒齡之酒類調製而成，應以最短之酒齡標示之。第一項及第二項之標示，應以單
    一數字為之。酒類標示年份或酒齡時，應於報關前或出廠前將原產地（國）之政
    府或政府授權之商會所出具之年份或酒齡證明書送中央主管機關備供查核。」及
    「本法所稱地理標示，係指足以表徵商品之特定品質、聲譽或其他特色之國家或
    地區等地理來源，且該來源為該商品之原產地；但其他國家或地區另有規定者，
    從其規定。酒類之標示，不得利用翻譯用語或同類、同型、同風格或相仿等其他
    類似標示或補充說明致人誤信產自其他地理來源。其已正確標示實際原產地者，
    亦同。酒類標示地理標示時，應於報關前或出廠前將原產地（國）之政府或政府
    授權之商會所出具之地理標示證明書送中央主管機關備供查核。」為酒類標示管
    理辦法第二條、第十二條及第十三條所規定。
二、本件原告於八十八年十二月間進口販售「Glen Spey」詩沛谷十五年威士忌酒，
    被告以其並無資料足以證明地理標示、年份，卻逕予標示「scotch whisky」、
    「YEARS 15 OLD」，涉有標示不實或使人誤信之情事，認違反菸酒管理法第三十
    三條第三項及酒類標示管理辦法第二條、第十二條、第十三條規定，乃依菸酒管
    理法第五十二條第一項規定，處以罰鍰十萬元，原告不服，提起訴願，遭決定駁
    回，遂提起本件行政訴訟，兩造之主張，各如事實欄所載。
三、查原告起訴意旨略以：原告提出訴願時即提出日本廠方的產地證明，證明其為日
    本十五年威士忌，而且酒標上也很清楚的標示日本酒廠出品，很難讓人誤信為蘇
    格蘭威士忌，原處分書所列「Scotch」，係日本廠方在酒標下方的四行英文小字
    說明，惟廠方標示有更大的英文字標「Blended and Bottled Japan」，酒盒上
    更沒有Scotch Whisky的字樣云云。
四、惟查依被告於九十一年十一月二十一日針對原告所作談話筆錄記載，系爭酒品原
    酒是由蘇格蘭酒廠進口至日本酒廠再混合裝瓶，此為原告所是認，並有該談話筆
    錄附原處分卷可稽，是其酒類產品於容器熟成時間實為蘇格蘭乙地，至為明確。
    況系爭酒品瓶身標貼有「Scotch Whisky」字樣，顯屬足以表徵商品特定品質、
    聲譽或其他特色之地理標示；是本件原告應提出原產地即蘇格蘭出具之酒齡證明
    ，始為正辦，其於訴願時所提出日本某酒廠出具之來源證明書，雖記載「Glen
    spey whisky Aged 15 Years Old」等字樣，究非原產地（國）之政府或政府授
    權之商會所出具之年份或酒齡證明書，自難證明系爭酒品確有十五年之酒齡。
五、綜上所述，本件原告違規事證明確，被告以其違反前揭法令規定，處以罰鍰十萬
    元，洵無違誤，訴願決定予以維持，亦無不合。原告仍執前詞訴請撤銷，為無理
    由，應予駁回。又本件為簡易訴訟程序事件，依卷內資料及本院調查所得，事證
    已臻明確，故不經言詞辯論為之，併此敘明。
據上論結，本件原告之訴為無理由，依行政訴訟法第二百三十三條第一項、第二百三
十六條、第一百九十五條第一項後段、第九十八條第三項前段，判決如主文。
中　　　華　　　民　　　國　　九十三　　年　　　四　　　月　　二十九　　日
                        臺 北 高 等 行 政 法 院  第 一 庭
    　　　　　　　　　　　　　　　　　  　　　 法　官　李得灶
右為正本係照原本作成。
本件以訴訟事件所涉及之法律見解具有原則性者為限，始得於本判決送達後二十日內
向本院提出上訴狀並表明上訴理由，如已於本判決宣示後送達前提起上訴者，應於判
決送達後二十日內補具上訴理由（均按他造人數附繕本），且經最高行政法院許可後
方得上訴。
中　　　華　　　民　　　國　　九十三　　年　　　四　　　月　　 三十 　　日
                                               書記官  陳清容
